臺灣臺中地方法院民事判決　　　　　　　100年度重訴字第1號
原　　　告　吳和燕
訴訟代理人　何中慶律師
被　　　告　林振鏞
　　　　　　黃于倫
訴訟代理人　簡毓森
上列當事人間請求損害賠償而提起刑事附帶民事訴訟事件，由本
院刑事庭裁定移送前來(99年度交附民字第321號)，本院於民國
100年3月28日言詞辯論終結，判決如下：
    主    文
被告應連帶給付原告新台幣壹拾貳萬肆仟捌佰肆拾陸元，及被告
林振鏞自民國九十九年十月二十九日起、被告黃于倫自民國九十
九年十一月三十日起，均至清償日止，按週年利率百分之五計算
之利息。
被告林振鏞應給付原告新台幣壹拾捌萬柒仟貳佰陸拾捌元，及自
民國九十九年十月二十九日起至清償日止，按週年利率百分之五
計算之利息。
原告其餘之訴駁回。
本判決第一項於原告以新台幣肆萬伍仟元供擔保後，得假執行；
但被告黃于倫如以新台幣壹拾貳萬肆仟捌佰肆拾陸元為原告預供
擔保，得免為假執行。
本判決第二項於原告以新台幣陸萬伍仟元供擔保後，得假執行。
原告其餘假執行之聲請駁回。
    事 實 及 理 由
一、被告林振鏞經合法通知，無正當理由，未於言詞辯論期日到
    庭，核無民事訴訟法第386條各款所列情形，爰准依原告之
    聲請，由其一造辯論而為判決，合先敘明。
二、原告主張：被告林振鏞於民國98年11月17日17時27分許，飲
    酒後(酒後吐氣所含酒精濃度為每公升0.14毫克)騎乘車牌號
    碼「RP8-255」機車搭載原告沿台中市○○路由自由路往平
    等街方向行進，而欲送原告回家，行經台中市○○路、市○
    路口時，未禮讓右方車先行即逕行騎入該交岔路口，適被告
    黃于倫駕駛車牌號碼「1030-UA」自小客車沿台中市市○路
    ○○○路往民權路方向、行經該交岔路口，被告黃于倫亦疏
    未注意減速慢行、作隨時停車之準備，即逕行駛入該交岔路
    口，以致被告林振鏞所騎乘之機車與被告黃于倫駕駛之自小
    客車發生碰撞後，使原告跌落受到嚴重傷害，被告二人因過
    失不法侵害原告之權利，應依侵權行為之法律關係對原告所
    受損害負連帶賠償責任。因此，請求被告連帶賠償：1.看護
    費用新台幣(下同)16萬4000元：原告發生車禍後，由友人洪
    彩禎照顧生活起居，每日看護費以2000元計算，共計82日，
    需支出看護費共16萬4000元。2.精神慰撫金100萬元：原告
    為一女子，因本件車禍導致行動不便，縱於療程結束後，亦
    無法與正常人般行走，再者，原告本為國際標準舞之老師，
    經此事故後，無異終生剝奪原告最大之人生樂趣，精神所受
    痛苦實非筆墨所能形容，故請求100萬元慰撫金。3.醫療費
    用7680元(原告原主張醫療費用5萬790元，嗣於本院100年2
    月17日言詞辯論時減縮為7680元)。4.不能工作損失33萬675
    2元：原告於國賓理髮店擔任理髮師一職，有在職證明書可
    證，又原告每月薪資約8萬7925元，自98年11月17日發生本
    件車禍後至99年3月12日為止，長達3個月又25日因行動不便
    而無法正常工作，受有不能工作損失33萬6752元。5.喪失或
    減少勞動能力之損害827萬9141元：依原告目前之傷勢雖可
    獨立行走，但步態蹣跚無法持久站立，雖休養後復職，惟其
    美容美髮性質須久站，雖非不得坐椅子而為之，但依原告工
    作習慣及具專業性技術之工作內容，勢必影響其平衡感致降
    低工作效率而無法施展其專業技術，除因效率不高造成論件
    計酬工作收入大幅減少外，更因此減低原有顧客對原告專業
    技術之信賴而流失客源，為此，依據最高法院61年度台上字
    第1987號判例意旨「減少及殘存勞動能力之價值，應以其能
    力在通常情形下可能取得之收入為標準」，原告經歷本件車
    禍後之工作能力既無法與事發前同日而語，自非不能請求減
    少勞動能力所生之損害，原告受傷後自99年3月1日復職起至
    115年6月11日原告滿65歲退休止，計有16年又3個月之勞動
    期間，其霍夫曼系數為11.5363；又原告因本件車禍每個月
    減少之薪資為5萬9805元(00000-00000=59 805)，故被告應
    連帶賠償原告827萬9141元(5萬9805x12月x11.5363=827萬91
    41)。6.增加生活需要之損害2434元：原告因為本件車禍，
    另需購買拐杖等醫療器材共2434元。7.以上合計共983萬311
    7元(按：原告減縮有關醫療費用之請求後，其實際合計金額
    應為9,790,007元)。並聲明：(一)被告應連帶給付原告983萬
    3117元及自起訴狀繕本送達翌日即被告林振鏞自99年10月29
    日起、被告黃于倫自99年11月30日起，均至清償日止，按週
    年利率5%計算之利息。(二)原告願供擔保請准宣告假執行。
三、被告黃于倫則辯稱：被告黃于倫對於原告因為本件車禍受傷
    乙節，並不否認，深感遺憾，惟經多次協調均無法達成賠償
    金額之合致，致成訴訟，其主要在於原告要求賠償金額過高
    ，茲說明如下：1.不能工作損失部分：參酌原告提出之診斷
    證明書、醫療費用單據、門診費用證明書等，原告因本件車
    禍受傷以致不能工作期間應以一個月為適當；另原告擔任理
    髮師工作，每月薪資以2萬2000元為合理，因此，原告請求
    不能工作損失逾此部分，應由原告負舉證責任。2.喪失或減
    少勞動能力之損害部分：被告否認之，應由原告負舉證責任
    。3.看護費用部分：原告之傷勢非如原告所述那般嚴重，故
    無需82日之全天看護，被告認為以30個半天看護、每半日看
    護費用1000元為適宜。4.精神慰撫金部分：原告要求之慰撫
    金過高，應減至20萬元以內才適合。5.本件原告搭乘另一被
    告林振鏞之機車而發生本件車禍，被告林振鏞為原告之履行
    輔助人，被告林振鏞對於本件交通事故之發生既有酒後駕車
    以及未讓右方車先行之疏失，原告明知被告林振鏞飲酒後並
    未制止其騎乘機車，復乘坐其機車，致生憾事，應依過失相
    抵原則，減輕被告黃于倫之賠償責任等語置辯。並聲明：
    (一)原告之訴駁回；(二)如受不利之判決，被告願供擔保免為假
    執行。
三、被告林振鏞則未於言詞辯論期日到庭，復未提出書狀作何聲
    明或陳述。
四、法院之判斷：
  (一)原告主張被告林振鏞於98年11月17日17時27分許，飲酒後(
    酒後吐氣所含酒精濃度為每公升0.14毫克)騎乘車牌號碼「
    RP8-255」機車，搭載原告沿台中市○○路由自由路往平等
    街方向行進而欲送原告回家，行經台中市○○路、市府路口
    時，未注意左方車應禮讓右方車先行等事項，即逕行騎入該
    交岔路口，適被告黃于倫駕駛車牌號碼「1030-UA」自小客
    車沿台中市市○路○○○路往民權路方向、行經該交岔路口
    ，被告黃于倫亦疏未注意減速慢行作隨時停車之準備，即逕
    行駛入該交岔路口，以致被告林振鏞所騎乘之機車車頭與被
    告黃于倫駕駛之自小客車左前保險桿發生碰撞後，使原告跌
    落受到嚴重傷害等情，為被告黃于倫所不爭執，而被告林振
    鏞則於相當期間內受合法之通知，仍於言詞辯論期日不到場
    ，亦未提出書狀加以爭執，依民事訴訟法第280條第3項準用
    同條第1項之規定，視同自認，並有本件道路交通事故現場
    圖、臺中市○○○道路交通事故談話紀錄表、交通事故當事
    人酒精測定紀錄表、交通事故補充資料表、臺中市○○○道
    路交通事故初步分析研判表、臺中市○○○道路交通事故照
    片黏貼紀錄表等件在卷足憑，堪認原告上開主張屬實。
  (二)按汽車行駛至交岔路口，其行進、轉彎，應依下列規定：二
    行至無號誌或號誌故障而無交通指揮人員指揮之交岔路口，
    …同為直行車或轉彎車者，左方車應暫停讓右方車先行；又
    行車速度，依速限標誌或標線之規定，無速限標誌或標線者
    ，應依下列規定：二行經…無號誌之交岔路口…，均應減速
    慢行，作隨時停車之準備，道路交通安全規則第102條第1項
    第2款、第93條第2款分別定有明文。被告二人既領有合法駕
    照，對於上述交通安全規則之規定，自應知稔。不料，被告
    林振鏞於前揭時地騎乘機車搭載原告進入台中市○○路、市
    ○路口之際，竟疏未注意禮讓右方車先行，即貿然騎入該交
    岔路口；又被告黃于倫於上開時地駕駛自小客車行經該交岔
    路口時，亦疏未注意減速慢行作隨時停車之準備，即逕行駛
    入台中市○○路、市○路○○○路口，分別與上開道路交通
    安全規則第102條第1項第2款、第93條第2款之規定不符，而
    有過失，且因被告二人之上開過失，導致被告林振鏞所騎乘
    之機車車頭與被告黃于倫所駕駛之自小客車左前保險桿發生
    碰撞後，致使原告跌落機車而受傷，被告二人之過失行為與
    原告受傷間，顯有相當之因果關係。準此，被告二人自應依
    侵權行為之法律關係(民法第184條第1項前段、第185條第1
    項、第191條之2)，對於原告負連帶賠償責任，應堪認定。
  (三)至於原告主張被告林振鏞另有飲酒後駕車之疏失，因被告林
    振鏞酒後吐氣所含酒精濃度僅為每公升0.14毫克而已，有上
    開交通事故當事人酒精測定紀錄表、談話筆錄在卷足憑，觀
    被告林振鏞所測得之酒精濃度，未達違反交通處罰條例之規
    定，故經主管機關即臺中市警察局判定為合格，有上述交通
    事故當事人酒精測定紀錄表在卷可稽，且衡諸常情，一般飲
    酒後吐氣所含酒精濃度每公升0.14毫克者，亦難逕行認定已
    達影響騎乘機車之安全性，此外，當事人即未再舉何證據證
    明被告林振鏞上開飲酒後確實影響騎乘機車之安全性，故其
    主張被告林振鏞有飲酒後駕車之疏失乙節，尚不可採。
  (四)茲就原告請求賠償之各個項目說明本院判斷結果如下：
    1.原告請求醫療費用7680元、增加生活需要之損害2434元等
      ，為被告黃于倫所不爭執，而被告林振鏞對於原告此部分
      主張，已於相當期間內受合法之通知，仍於言詞辯論期日
      不到場，亦未提出書狀加以爭執，依民事訴訟法第280條
      第3項準用同條第1項之規定，視同自認，堪認原告此部分
      主張為可採。
    2.看護費用部分：
      原告請求看護費用部分，在需要看謢30個半天、每半日看
      護費用1000元，以上合計共3萬元範圍內，為被告黃于倫
      所不爭執，而被告林振鏞對於原告此部分主張，已於相當
      期間內受合法之通知，仍於言詞辯論期日不到場，亦未提
      出書狀加以爭執，依民事訴訟法第280條第3項準用同條第
      1項之規定，視同自認，堪認原告此部分主張為可採。至
      於原告主張看護費用逾上開金額部分，原告固提出洪彩禎
      所出具之「聘僱」文書一件為證，惟已為被告黃于倫所否
      認，觀原告所提出洪彩禎所出具之「聘僱」文書，僅為訴
      外人洪彩禎所出具之私文書而已，尚難以證明原告確有需
      看護超過30個半天之需要，此外，原告即未再舉何證據以
      實其說，其此部分主張自不可採。
    3.不能工作損失部分：
      原告主張不能工作損失，在30日、每月薪資2萬2000元，
      合計共2萬2000元範圍內，為被告黃于倫所不爭執，而被
      告林振鏞對於原告此部分主張，已於相當期間內受合法之
      通知，仍於言詞辯論期日不到場，亦未提出書狀加以爭執
      ，依民事訴訟法第280條第3項準用同條第1項之規定，視
      同自認，堪認原告此部分主張為可採。至於原告主張不能
      工作損失逾上開金額部分，既為被告黃于倫所否認，原告
      迄未舉證以實其說，其此部分主張自不可採。
    4.喪失勞動能力部分：
      原告主張因本件車禍受傷後，受有喪失或減少勞動能力之
      損失乙節，固據原告提出行政院衛生署臺中醫院在100年3
      月14日所出具之診斷證明書、原證五「薪資明細」、原證
      六「收入明細」等件為證，惟亦為被告黃于倫所否認，觀
      原告所提出之診斷證明書僅記載病名以及在醫囑欄內註明
      住院、出院之情形而已，尚難據以認定原告確實因本件車
      禍事故而受有喪失或減少勞動能力損失之情形，又原告所
      提出之原證五、原證六等，均為私人所填寫的「一堆數字
      」，其已為被告所否認，更難據以推論原告因本件車禍受
      傷後，確實受有喪失或減少勞動能力之損害。此外，原告
      即未再舉何證據證明其確實受有喪失或減少勞動能力之損
      失，故原告此部分主張為不可採。
    4.精神慰撫金部分：
      原告為國小畢業，從事美髮業，在本件車禍受傷後，其每
      月薪資約2萬餘元，並無不動產；而被告黃于倫為大學畢
      業，未婚，目前在證券公司上班，月薪約3至4萬元之間，
      除存款約15萬元外，別無其他財產，另有100萬元之銀行
      信用貸款等情，已分別為原告、被告黃于倫陳稱在卷，並
      提出答辯狀附卷，而為彼此所不爭執真正。至於被告林振
      鏞則始終未到庭，原告及被告黃于倫均表示對林振鏞方面
      斟酌慰撫金多寡之相關事項均不明瞭等語。本院審酌上情
      以及原告因本件交通事故受傷之情形等一切狀況，因而認
      為本件原告請求精神慰撫金以25萬元為適當。
    5.小結：承上所述，原告因本件車禍受傷後，計有醫療費用
      7680元、增加生活需要之損害2434元、看護費用3萬元、
      不能工作損失2萬2000元、精神慰撫金25萬元等損害，以
      上合計共31萬2114元。原告逾此金額之主張，尚不足採。
  (五)過失相抵部分：
    1.又被告林振鏞、黃于倫分別有疏未注意道路交通安全規則
      第102條第1項第2款、第93條第2款之規定之疏失，已詳如
      前述。本院審酌上述被告林振鏞、黃于倫之疏失情節，因
      認為被告林振鏞、黃于倫應就本件原告因該車禍所受損害
      各負60%、40%之責任。且參酌本件臺中市○○○道路交通
      事故初步分析研判表作相同認定(本院卷35頁)，而本件交
      通事故之肇事原因送請臺灣省臺中市區車輛行車事故鑑定
      委員會鑑定結果，亦認為被告林振鏞駕駛輕機車行至無號
      誌交岔路口未讓右方車先行，為肇事主因，被告黃于倫駕
      駛自小客車行經無號誌交岔路口疏未減速慢行，為肇事次
      因等情，亦經本院函臺中市車輛行車事故鑑定委員會查明
      ，有該鑑定委員會100年1月12日中市車鑑字第1000000283
      號函暨檢送鑑定意見書1件在卷可稽(本院卷第43頁以下)
      ，益見，本院認定被告林振鏞、黃于倫應就原告因該車禍
      所受損害各負60%、40%之責任，應屬合理。
    2.按損害之發生或擴大，被害人與有過失者，法院得減輕賠
      償金額，或免除之；又前二項之規定，於被害人之代理人
      或使用人與有過失者，準用之，民法第217條第1項、第3
      項分別定有明文。本件原告委由被告林振鏞騎乘機車搭載
      返家，客觀上原告藉由被告林振鏞之載送而擴大其活動範
      圍，被告林振鏞為原告騎乘機車搭載送回家，應認為被告
      林振鏞係原告之使用人。準此，被告黃于倫抗辯原告向被
      告黃于倫請求損害賠償時，原告應在被告林振鏞之過失責
      任範圍，減輕被告黃于倫之賠償責任等情，應為可採。據
      此，減輕被告黃于倫之賠償責任後，原告只得請求被告黃
      于倫賠償12萬4846元【計算式：31萬2114元x(1-60%)=124
      846元，元以下四捨五入】。
    3.至於原告請求被告林振鏞負賠償責任部分，因原告與被告
      林振鏞分別為直接被害人、直接加害人，並無「使用人」
      概念可言，因此，並無過失相抵而減輕被告林振鏞賠償責
      任之問題。
    4.又被告黃于倫、林振鏞共同侵害原告之權利，依上開民法
      第185條第1項之規定，在被告黃于倫所負賠償金額之範圍
      內即12萬4846元部分，被告二人對原告負連帶賠償責任；
      至於逾黃于倫所負賠償金額外之18萬7268元部分(計算式
      ：31萬2114-12萬4846=18萬7268)，則應由被告林振鏞自
      行對原告負賠償責任。
  (六)承上所述，原告據以請求被告連帶給付12萬4846元、被告林
    振鏞給付18萬7268，以及自起訴狀繕本送達翌日即被告林振
    鏞自99年10月29日起、被告黃于倫自99年11月30日起，均至
    清償日止，按週年利率5%計算之利息，洵屬有據，應予准許
    。至於原告請求逾上開金額部分，尚嫌無稽，不應准許。又
    原告與被告黃于倫均陳明願供擔保分別聲請宣告假執行、免
    為假執行，在原告勝訴範圍內，核無不合，爰併酌定相當之
    擔保金額准許之；至於原告敗訴部分，其假執行之聲請已失
    所附麗，應併予駁回。
  (七)又原告請求被告損害賠償而提起刑事附帶民事訴訟，由本院
    刑事庭裁定移送前來(99年度交附民字第321號)，並不發生
    訴訟費用問題；嗣於本院審理期間，亦未滋生其他訴訟費用
    事項。故本判決尚無庸為訴訟費用負擔之諭知，附此敘明。
  (八)又有關本件原告未盡舉證責任部分，本院在第一次言詞辯論
    期日(100年2月17日)之開庭通知單內，即已附上闡明原告各
    項請求所可能需求之證據資料，使原告預作準備；另於100
    年2月17日言詞辯論期日又當庭闡明原告舉證不足之處，並
    獲原告訴訟代理人允諾將於30日內提出相關證據資料，本院
    因而配合原告舉證所需時間後，另訂於100年3月28日再次進
    行言詞辯論。本院對原告舉證不足之處既已逐項闡明，而原
    告又已委任專業律師為訴訟代理人，應無不能知悉如何舉證
    以及儘早提出相關攻防方法之情形，乃其於本院100年3月28
    日言詞辯論期日時，仍未善盡舉證之責，衡情，原告方面之
    所以未提出相關證據資料，應非不知如何舉證或一時不及準
    備、而係屬「難為無米之炊」之無法證明情形。否則，倘若
    原告如在上訴後才提出本院已經闡明並要求提出之相關事證
    資料，則其遲延提出攻防方法，顯具有可歸責之事由，恐將
    發生失權之效果，併此敘明。
五、假執行宣告之依據：民事訴訟法第390條第2項、第392條第2
    項。
中    華    民    國   100    年    4     月    14    日
                  民事第四庭    法  官  王永春
【正本係本院在100年4月19日裁定更正後之正確版本】
如對本判決上訴，須於判決送達後20日內向本院提出上訴狀。如
委任律師提起上訴者，應一併繳納上訴審裁判費。
中    華    民    國   100    年    4     月    14    日
                                書記官  趙振燕